【裁判字號】    95,訴,198
【裁判日期】    951226
【裁判案由】    違反毒品危害防制條例
【裁判全文】
臺灣屏東地方法院刑事判決               95年度訴字第198號
公  訴  人  臺灣屏東地方法院檢察署檢察官
被      告  丙○○
選任辯護人  鍾治漢律師
上列被告因違反毒品危害防制條例案件，經檢察官提起公訴（94
年度偵字第1659號），本院判決如下：
    主  文
丙○○連續轉讓第一級毒品，處有期徒刑壹年陸月。
被訴販賣第二級毒品部分無罪。
    事  實
一、丙○○明知海洛因係屬毒品危害防制條例第2 條第2 項第1
    款所定之第一級毒品，不得轉讓，竟基於轉讓海洛因之概括
    犯意，約自民國93年11、12月間起，迄94年3 月16日上午止
    ，在屏東縣三地門鄉青葉村光復巷5 之2 號甲○○住處外面
    ，先後無償轉讓海洛因予甲○○共3 、4 次，供甲○○施用
    ，其前後轉讓之數量尚未達行政院依毒品危害防制條例第8
    條第6 項規定所訂定之標準即淨重5 公克。嗣於95年3 月28
    日下午4 時30分許，經警在上址查獲丙○○、甲○○施用毒
    品，而循線查悉上情。
二、案經屏東縣警察局里港分局報請臺灣屏東地方法院檢察署檢
    察官偵查起訴。
    理  由
甲、程序方面：
一、按證人、鑑定人依法應具結而未具結者，其證言或鑑定意見
    ，不得作為證據；被告以外之人於偵查中向檢察官所為之陳
    述，除顯有不可信之情況者外，得為證據，刑事訴訟法第15
    8 條之3 、第159 條之1 第2 項定有明文。本件證人甲○○
    、乙○○於94年6 月17日及證人丁○○於95年2 月21日在檢
    察官偵查中所為之陳述，已依法具結，且其等均未曾提及檢
    察官於偵查中有不法取供之情形，亦無證據可釋明上開供述
    有顯不可信之情形，則上開其等在檢察官偵查中所為之證言
    ，自均有證據能力。又證人甲○○於94年3 月29日及證人丁○○於94年3 月29日、94年8 月23日在檢察官偵查中所為之
    證言，均未依法具結，此部分其等於檢察官偵查中所為之證
    言，自均不具有證據能力。
二、按被告以外之人，於審判外之言詞或書面陳述，除法律有規
    定者外，不得作為證據，刑事訴訟法第159 條第1 項規定甚
    明。被告以外之人（包括證人、鑑定人、被害人及共同被告
    等），於審判外之言詞或書面陳述，為所謂傳聞證據，由於
    傳聞證據有悖於法院直接審理及言詞審理之精神，妨礙當事
    人之反對詰問權，影響程序正義之實現，除法律有規定者（
    例如同法第159 條第2 項、第159 條之1 至第159 條之5 、
    第206 條等）外，原則上不具有證據能力。本件證人甲○○
    、丁○○於警詢時所為之陳述，本屬傳聞證據，且證人甲○○、丁○○於本院審理中所為供述與其等警詢時之陳述大致
    相符，不合乎刑事訴訟法第159 條之2 規定，自不具有證據
    能力。
乙、實體方面：
壹、有罪部分：
一、訊據被告矢口否認有何轉讓海洛因之犯行，辯稱：伊未曾轉
    讓海洛因予甲○○云云，惟查：
(一)、證人甲○○於檢察官偵查中證稱：「（問：丙○○有提供海
    洛因給妳用過嗎？）有，三、四次，有時我跟他買安非他命
    時，他拿到我住處外面給我，我會跟他要一些海洛因，海洛
    因他並沒有向我收錢。」「（問：他提供給妳海洛因的時間
    、地點？）大約從93年10、11月左右開始，最後一次是在今
    年（按即94年）3 月16日早上，他也是到我家給我，最後一
    次是因我弟弟的女兒滿月，他來我家送禮，我就跟他要一點
    點，這次我沒有買安非他命」（見偵查卷第26頁）；又於本
    院審理時證稱：「後來跟被告交往後，才開始用海洛因，剛
    開始是他請我的，地點在我家」、「大約在93年11、12月開
    始（與被告交往）」、「（問：被告請你用海洛因幾次？）
    不會很多。我不太常用海洛因，久久用一次，大概半個月用
    一次」各等語（見本院卷第71頁正、反面）。
(二)、甲○○於94年3 月28日為警查獲後，經查確有施用海洛因之
    情事而遭起訴，並經本院於95年3 月30日以94年度訴字第10
    15號判處有期徒刑1 年2 月確定，有臺灣屏東地方法院檢察
    署94年度毒偵字第875 、2389號檢察官起訴書及臺灣高等法
    院被告前案紀錄表在卷可憑，且被告於94年3 月29日檢察官
    偵查中供稱：「（問：你有無免費提供海洛因給甲○○？）
    也是我去找她，然後大家一起施用」，對於其確有免費提供
    海洛因予甲○○一節直承不諱，可見前開甲○○之證言並非
    構陷之詞，足以信為實在。
(三)、證人即被告之妻丁○○雖於本院審理時證稱：伊查覺甲○○
    與被告有曖昧關係後，曾罵過甲○○，且本件案發後，甲○○曾以手機傳簡訊予伊與被告，語帶恐嚇云云，且被告亦提
    出手機內簡訊之照片為證，惟如前所述，被告已自承確有免
    費提供海洛因予甲○○之事實，再稽之94年3 月28日為警查
    獲當時被告偕丁○○前往甲○○住處，被告並登堂入室施用
    毒品，雙方並無交惡之跡象，甲○○於本院審理時復否認上
    開簡訊為其所發，則自難謂甲○○前開證詞乃挾怨報復之言
    而不足採信。
(四)、綜上所述，被告否認有轉讓海洛因予甲○○之情事，所辯無
    非卸責之詞，委無可採，事證明確，被告轉讓海洛因之犯行
    洵堪認定。
二、按行為後法律有變更者，適用行為時之法律。但行為後之法
    律有利於行為人者，適用最有利於行為人之法律。修正後刑
    法第2 條第1 項定有明文。茲因本件論罪科刑所適用之刑法
    於94年2 月2 日修正公布，95年7 月1 日施行，被告行為後
    刑法法律有變更，爰比較新舊法如下：
(一)、法定刑罰金部分：按修正前刑法第33條第5 款規定：「罰金
    ：一元以上。」修正後改為：「罰金：新臺幣一千元以上，
    以百元計算之。」比較新舊法，關於毒品危害防制條例第8
    條第1 項法定刑罰金部分，以適用修正前之規定較有利於被
    告。
(二)、連續犯部分：被告行為後，刑法第56條連續犯之規定業已刪
    除，被告先後多次轉讓第一級毒品之行為，依修正前之規定
    ，應論以一罪，並得加重其刑至二分之一，依新法則應論以
    數罪，併合處罰，此雖非犯罪構成要件之變更，但已影響刑
    罰之法律效果，比較新舊法，亦以適用修正前之規定較有利
    於被告。
(三)、綜合比較結果，被告行為後變更之刑法法律對其並非較為有
    利，則本件自應適用被告行為時刑法之規定。
三、查海洛因係屬毒品危害防制條例第2 條第2 項第1 項所定之
    第一級毒品，不得非法持有或轉讓，被告轉讓海洛因，係犯
    同條例第8 條第1 項之轉讓第一級毒品罪。被告於轉讓前後
    持有海洛因之低度行為，為其轉讓海洛因之高度行為所吸收
    ，應不另論罪。被告先後3 、4 次轉讓海洛因之行為，時間
    緊接，犯罪構成要件相同，顯係基於概括之犯意反覆為之，
    應依修正前刑法第56條之規定論以一罪，並加重其刑。爰審
    酌被告與甲○○之關係，及其轉讓海洛因之次數、數量、所
    生之危害，暨其犯罪後之態度等一切情狀，量處如主文所示
    之刑，以示懲儆。又本件查扣之物品與被告轉讓海洛因之犯
    行無關，公訴人亦謂毋庸於本件宣告沒收，爰不予宣告沒收
    ，併此敘明。
貳、無罪部分：
一、公訴意旨略以：被告基於販賣第二級毒品甲基安非他命之概
    括犯意，自93年5 月間起至94年2 月間某日止，以每包新臺
    幣（下同）1,000 元或2,000 元不等之價格，在屏東縣三地
    門鄉青葉村光復巷5 之2 號甲○○住處，出售甲基安非他命
    予甲○○施用，先後共出售5 至6 次，因認被告涉有毒品危
    害防制條例第4 條第2 項之販賣第二級毒品罪嫌云云。
二、按公訴人認被告涉有前開販賣第二級毒品之罪嫌，無非係以
    證人甲○○之供述為其主要論據，訊據被告則堅決否認有何
    販賣第二級毒品之犯行，辯稱：伊未曾販賣甲基安非他命予
    甲○○，甲○○在警詢、檢察官偵查中及審判中所供，前後
    出入甚大，且甲○○在87、8 年間即已開始施用毒品，遠早
    於伊接觸毒品之時間，甲○○之供述應不足據以認定伊有販
    賣甲基安他命之情事等語。
三、查證人甲○○於檢察官偵查中證稱：「（問：妳有無跟丙○○買過毒品？）有，從去年5 月開始到今年3 月間，總共向
    他買過5 、6 次毒品，都是買安非他命，每次向他買一千或
    二千，有時比較少，是買五百元。」「（問：妳跟他買毒品
    都是如何聯洛？）打他的手機0000000000，我都是用我的00
    00000000號打給他。」「（問：你們買賣毒品的地點都是在
    何處？）有時是他會拿來我家交給我，有時是在外面。」「
    （問：妳記得大約的時間與地點嗎？）我記得最後一次是他
    在住院，我跟他聯絡後，他太太拿到高樹的同慶醫院交給我
    ，那一次是買二千元，那一次也是用剛說的電話聯絡，時間
    是在今年3 月初。」「（問：他太太交毒品給妳有幾次？）
    只有他住院那一次，當時毒品是用透明夾鍊袋，用衛生紙包
    起來」（見偵查卷第25、26頁）；又於本院審理時證稱：「
    （問：你先前是否與被告買毒品，買哪種？）有買安非他命
    及海洛因，何時開始買的忘記了，地點在我家。時間太久了
    ，我忘記。」「（問：你與被告交往後是否向被告買安非他
    命？）有跟他買，他之前說東西很貴，他送我一點點，還是
    要跟被告買。」「（問：你與被告交往後你向被告買安非他
    命是一樣價錢？）是的。直到最後一次被抓的時候」各云云
    （見本院卷第71頁正、反面）。
四、甲○○於檢察官偵查中供述僅向被告購買甲基安非他命，於
    本院審理時則供述除甲基安非他命外亦向被告購買海洛因，
    前後所供不無出入。且其於警詢中原供稱：「我都是打丙○○的行動電話（0000000000）購買，安非他命依大小包不同
    ，每包新台幣一至二仟元不等，我共向丙○○買過五至六次
    ，最後一次向丙○○買安非他命是九十四年二月份，在我家
    門前買一包一仟元。」就最後一次購買之時間、地點，所供
    與在檢察官偵查中之供述不同；就是否曾購買1 包500 元之
    甲基安非他命，前後所供亦有齟齬；就被告之妻丁○○是否
    實施交付甲基安非他命之構成要件行為而涉有共同販賣之情
    事，前後所供尤有差異。再者，被告於94年3 月17日因呼吸
    喘併發燒至高雄市阮綜合醫院就診，經診斷為泌尿道感染合
    併敗血症，因而住院治療，住院期間經檢查發現左側輸尿管
    結石、併左側腎水腫，於94年3 月18日施以左側經皮腎臟穿
    刺引流，94年3 月21日施予左側輸尿管碎石，並留置輸尿管
    內導管，於94年3 月24日出院等情，有阮綜合醫院94年8 月
    31日阮醫救字第0940000430號函可稽（見偵查卷第58頁），
    甲○○於檢察官偵查中所稱被告於94年3 月初住院云云，公
    訴人亦認為有誤，益見甲○○之供述並非必屬實在。是甲○○之供述既有前述瑕疵而未必可信，則自難單憑其供述即遽
    認被告果有上開販賣甲基安非他命之情事。至證人即屏東縣
    警察局里港分局偵查隊小隊長乙○○雖於本院審理中證稱：
    賴清明有指認向被告購買毒品云云，惟此既與被告是否販賣
    甲基安非他命予甲○○無關（甲○○所稱顏來發、涂哲賢等
    人有向被告購買毒品亦同），又屬傳聞，自亦不足資為不利
    於被告之認定。
五、依上所述，本件尚難單憑證人甲○○有瑕疵之供述，即遽認
    被告販賣甲基安非他命予甲○○，此外復查其它無積極證據
    足資證明被告確有公訴人所指販賣第二級毒品之犯行，不能
    證明犯罪，自應為其無罪之諭知。
據上論斷，應依刑事訴訟法第299 條第1 項前段、第301 條第1
項，毒品危害防制條例第8 條第1 項，刑法第11條前段、第2 條
第1 項前段、修正前刑法第56條，判決如主文。
本案經檢察官林吉泉到庭執行職務。
中    華    民    國    95    年    12    月    26    日
                  刑事第三庭    審判長法  官  吳永宋
                                      法  官  趙家光
                                      法  官  春生
以上正本證明與原本無異。
如不服本判決應於收受本判決送達後十日內向本院提出上訴書狀
，其未敘述上訴理由者，並得於提起上訴後十日內向本院補提理
由書狀（均須按他造當事人之人數附繕本）「切勿逕送上級法院
」
中    華    民    國    95    年    12    月    26    日
                                      書記官  唐淑嫻
附錄本判決論罪之法條：
毒品危害防制條例第8條第1項
轉讓第一級毒品者，處一年以上七年以下有期徒刑，得併科新臺
幣一百萬元以下罰金。


司法院資訊處製作；財團法人民間司法改革基金會備份。
